【裁判字號】    95,訴,22
【裁判日期】    951011
【裁判案由】    偽造文書等
【裁判全文】
臺灣臺北地方法院刑事判決                95年度訴字第22號
    公  訴  人  臺灣臺北地方法院檢察署檢察官
    被      告  乙○○
                原名陳重光）.
上列被告因偽造文書等案件，經檢察官聲請簡易判決處刑（94年
度偵字第21564號），本院認不宜逕以簡易判決處刑，改依通常
訴訟程序審理，判決如下：
    主  文
乙○○連續行使偽造私文書，足以生損害於他人，處有期徒刑陸
月，如易科罰金，以銀元佰元即新臺幣玖佰元折算壹日；又以
加害生命、身體之事，恐嚇他人致生危害於安全，處有期徒刑貳
月，如易科罰金，以銀元佰元即新臺幣玖佰元折算壹日；應執
行有期徒刑柒月，如易科罰金，以銀元佰元即新臺幣玖佰元折
算壹日。
    事  實
一、陳重光與甲○○原為男女朋友，於民國（下同）八十八年八
    月間起，共同居住在臺北市○○區○○路七二號九樓處所。
    惟自九十三年三月間，雙方交惡，感情轉薄後，甲○○即具
    狀向本院訴請陳重光遷讓並返還上址房屋。詎陳重光因不甘
    遭甲○○訴請其強制遷讓房屋，竟基於行使偽造文書之概括
    犯意，未經甲○○之同意、授權，即逕自在上址屋內翻閱甲
    ○○之物品，並取其所覓得，甲○○早於二十年前因學習金
    石而自行刻製之「甲○○」印章一枚，在不詳處所，擅自盜
    蓋在其自備之空白本票二紙上，並於其上偽填新臺幣（下同
    ）陸拾伍萬元正、壹佰萬元正之金額（票號依序為五八四七
    二八號、一五五七二九號；二紙本票均未載發票年、月、日
    ），而偽造屬於債權憑證性質私文書之無效本票二紙，並連
    續先於同年七月間以郵寄及張貼前開本票影本等方式持以行
    使，佯作甲○○向其借款之憑證，向甲○○催討。然因屢次
    催討未果，旋於九十三年八月二十六日，向本院訴請甲○○
    返還借款，而於訴訟中持此無效本票二紙行使，以之為證據
    ，足以生損害於甲○○本人。
二、陳重光因不滿甲○○與他人約會且對其不加理會，另基於恐
    嚇之犯意，於九十三年六月二十二日，以其所有，電話號碼
    為0000000000號行動電話，傳送內容為「妳的惡
    夢將從７月份開始」等語之電話簡訊，至甲○○所有，電話
    號碼為0000000000號之行動電話，而以此加害人
    之生命、身體安全之事恫嚇甲○○，致甲○○心生畏懼，而
    報警處理。
三、案經甲○○訴由臺灣臺北地方法院檢察署檢察官偵查後聲請
    簡易判決處刑，並經本院改依通常程序審理。
    理  由
壹、程序部分：
一、按證人、鑑定人依法應具結而未具結者，其證言或鑑定意見
    ，不得作為證據；被告以外之人於偵查中向檢察官所為之陳
    述，除顯有不可信之情況者外，得為證據，刑事訴訟法第一
    百五十八條之三、第一百五十九條之一第二項定有明文。查
    ：證人（即告訴人）甲○○於偵查中具結之證詞，經核並無
    顯有不可信之情況，依刑事訴訟法第一百五十八條之三反面
    推論及第一百五十九條之一第二項之規定，具有證據能力，
    合先敘明。
貳、實體部分：
一、訊據被告乙○○固不否認其與告訴人甲○○曾為男女朋友，
    並共同居住在臺北市○○區○○路七二號九樓處所，且其確
    持蓋有甲○○印章，分別填載金額陸拾伍萬元正（票號五八
    四七二八號）、壹佰萬元正（票號一五五七二九號），均未
    載發票年、月、日之上揭本票二紙，作為借款憑證，除於九
    十三年七月間郵寄及張貼前述本票影本外，並於九十三年八
    月二十六日持之向本院民事庭提起返還借款訴訟，經本院民
    事庭以九十三年訴字第三七○二號判決駁回原告之訴，復經
    臺灣高等法院以九十四年上字第三七五號判決上訴駁回而確
    定。又其於九十三年六月二十二日，確有發送電話簡訊「妳
    的惡夢將從７月份開始」等語，至告訴人甲○○號碼為00
    00000000號行動電話等事實，經核與告訴人甲○○
    於偵查時具結證述之情節相符，並有簡訊翻拍照片一幀、前
    開本票影本二紙、本院九十三年訴字第三九三一號、第三七
    ○二號民事判決及臺灣高等法院九十四年度上字第三七五號
    民事判決各一份附卷可稽，足認上情為真。惟被告矢口否認
    其有何行使偽造文書及恐嚇之犯行，並辯稱：告訴人甲○○
    根本不可能把重要物品放在上址處所，本票上金額雖係我填
    寫，但係告訴人親自蓋章。我有去找告訴人兩次，第一次告
    訴人讓我進去，第二次告訴人不讓我進去，我發的簡訊內容
    係指任小姐妳如果再躲藏起來，不接我的電話，也不回應，
    妳的惡夢將從７月份開始。我當時的心態就是要去找告訴人
    而已，我的意思僅僅係善意提醒她，我要提起訴訟告她。後
    面我還有傳很多封簡訊給她，但是內容都不是恐嚇她，我後
    來也有來法院諮詢，並提出返還借款之民事訴訟，所以我發
    簡訊之目的，係要通知她我七月要告她云云。
二、經查：
    （一）、被告乙○○所持，蓋有「甲○○」印文，分別填載
            金額陸拾伍萬元正、壹佰萬元正，票號分別為五八
            四七二八號、一五五七二九號，均未載發票年、月
            、日之無效本票二紙，並非告訴人甲○○親自蓋印
            乙情，業經證人甲○○迭於偵查中結證無誤（見偵
            查卷第八三、一一五至一一六頁），被告雖一再空
            言辯稱上開本票係分別在臺北縣三重朝代大飯店、
            臺北市○○○路一九○號一樓，由告訴人親自蓋印
            的云云，然因不能舉證以實其說，尚難採信作為對
            其有利之證據。再者，被告雖謂告訴人係因向其借
            款，而於上開支票蓋印乙節，然業經告訴人否認（
            見偵查卷第一一五頁），且被告亦無法舉證證明其
            曾支付借款（交付款項）予告訴人之事實，故難認
            被告於此之主張為實情，此與本院九十三年訴字第
            三七○二號及臺灣高等法院九十四年度上字第三七
            五號民事判決認定相同。是以，告訴人與被告間既
            無債權、債務關係，若非被告盜蓋告訴人之印章，
            告訴人當無於本票上蓋印交被告之可能。又觀諸卷
            附之上揭無效本票二紙，除告訴人之印文外，僅有
            被告親自填寫之金額，此據被告供陳無訛（見本院
            卷九十五年九月二十六日審判筆錄），衡諸常情，
            若告訴人確有意開立支票交被告為債權擔保、執行
            名義時，焉有故意不填載受款人、發票日，使之具
            票據效力或避免一再背書轉讓，以保障雙方權益之
            理；若告訴人與被告間僅以此當作借款憑證，自當
            以書面借據方式，記明債權、債務關係，又何須另
            以本票型式為之，據上，益徵被告所辯，與常情相
            悖，其所辯顯係臨訟飾卸之詞，不足採信。
    （二）、又被告雖一再以前詞置辯，然而，無論就卷附照片
            上所攝簡訊「妳的惡夢將從７月份開始」等語，或
            被告所供述之上揭「簡訊全文」以觀，其簡訊之內
            容，客觀上均足使一般人認係加害人之生命、身體
            安全之事，且致人心生畏怖，難謂有何使人感受「
            善意」情感之可能，被告所辯，顯屬無稽。再者，
            若被告傳送前揭簡訊之目的，僅係善意提醒告訴人
            訴訟情事時，其即應在簡訊內容載明其旨，焉有隻
            字未提及訴訟之事，卻反而傳送內容為「妳的惡夢
            將從７月份開始」簡訊之理，益證其所辯與事實不
            符，無足可採。至於被告之後有無再傳送恐嚇人生
            命、身體安全之簡訊，僅攸關認定被告犯行之次數
            ，自無從倒果為因，因被告僅有一次犯行，即認被
            告無恐嚇故意，被告對此尚有誤會，故被告所提0
            000000000號行動電話之通聯紀錄一份，
            尚不足作為對被告有利之證據，併此敘明。
    （三）、從而，被告所辯，均無可採，本件事證明確，被告
            上開行使偽造私文書及恐嚇等之犯行，均堪認定，
            而應依法論科。
三、被告行為後，刑法業於九十四年二月二日修正公布，九十五
    年七月一日起施行。按行為後法律有變更者，適用行為時之
    法律，但行為後之法律有利於行為人者，適用最有利於行為
    人之法律，修正後刑法第二條第一項定有明文。茲本條係規
    範行為後法律變更所生新舊法律比較適用之準據法，本身尚
    無新舊法比較之問題，於新法施行後，應一律適用新法第二
    條第一項之規定，為「從舊從輕」之比較。而本次法律變更
    ，比較時應就罪刑有關之共犯、未遂犯、想像競合犯、牽連
    犯、連續犯、結合犯，以及累犯加重、自首減輕暨其他法定
    加減原因（如身分加減）與加減例等一切情形，綜其全部罪
    刑之結果而為比較（最高法院九十五年五月二十三日九十五
    年度第八次刑事庭會議決議參照）。而刑法第三百零五條恐
    嚇危害安全罪之法定刑為「二年以下有期徒刑、拘役或三百
    元以下罰金」，就罰金部分，依修正後刑法施行法第一條之
    一：「中華民國九十四年一月七日刑法修正施行後，刑法分
    則編所定罰金之貨幣單位為新臺幣。九十四年一月七日刑法
    修正時，刑法分則編未修正之條文定有罰金者，自九十四年
    一月七日刑法修正施行後，就其所定數額提高為三十倍。但
    七十二年六月二十六日至九十四年一月七日新增或修正之條
    文，就其所定數額提高為三倍」及修正後刑法第三十三條第
    五款將罰金刑定為「新臺幣一千元以上，以百元計算之」等
    規定，則刑法第三百零五條之罪所得科處之罰金刑最高為新
    臺幣九千元，最低為新臺幣一千元，然依被告行為時之刑罰
    法律，即罰金罰鍰提高標準條例第一條前段規定之提高倍數
    十倍暨修正前刑法第三十三條第五款所定罰金最低額一元計
    算，前開恐嚇罪之罰金刑最高為銀元三千元，最低為銀元一
    元，換算為新臺幣後，最高額雖與新法同為新臺幣九千元，
    惟最低額僅新臺幣三元。比較修正前、後之刑罰法律，自以
    修正前之法律較有利於被告。又按刑法第五十六條連續犯之
    規定，業於九十四年一月七日修正刪除，並於九十五年七月
    一日施行。故於新法修正施行後，被告之數犯罪行為，即須
    分論併罰，此刪除雖非犯罪構成要件之變更，但顯已影響行
    為人刑罰之法律效果，自屬法律有變更，依新法第二條第一
    項規定，比較新、舊法結果，仍應適用較有利於被告之行為
    時法律即修正前刑法第五十六條規定論以連續犯。再者，被
    告行為時，修正前刑法第五十一條第五款係規定：「數罪併
    罰，分別宣告其罪之刑，依左列各款定其應執行者：宣告多
    數有期徒刑者，於各刑中之最長期以上，各刑合併之刑期以
    下，定其刑期。但不得逾二十年。」，修正後刑法第五十一
    條第五款則規定：「宣告多數有期徒刑者，於各刑中之最長
    期以上，各刑合併之刑期以下，定其刑期。但不得逾三十年
    。」，茲比較新舊法結果，認為修正後刑法第五十一條第五
    款並非較有利於行為人，依修正後刑法第二條第一項前段之
    規定，仍應依修正前刑法第五十一條第五款規定，定其應執
    行之刑。又被告於犯罪時之刑法第四十一條第一項前段、第
    二項係規定：「犯最重本刑為五年以下有期徒刑以下之刑之
    罪，而受六個月以下有期徒刑或拘役之宣告，因身體、教育
    、職業、家庭之關係或其他正當事由，執行顯有困難者，得
    以一元以上三元以下折算一日，易科罰金」、「併合處罰之
    數罪，均有前項情形，其應執行之刑逾六月者，亦同」，但
    被告行為時之易科罰金折算標準，修正前罰金罰鍰提高標準
    條例第二條（現已刪除）規定，就其原定數額提高為一百倍
    折算一日，故本件被告行為時之易科罰金折算標準，應以銀
    元三百元折算一日，經折算為新臺幣後，應以新臺幣九百元
    折算為一日。然九十五年七月一日修正後之刑法第四十一條
    第一項前段、第二項則規定：「犯最重本刑為五年以下有期
    徒刑以下之刑之罪，而受六個月以下有期徒刑或拘役之宣告
    者，得以新臺幣一千元、二千元或三千元折算一日，易科罰
    金」、「前項規定於數罪併罰，其應執行之刑未逾六月者，
    亦適用之」，茲比較修正前、後易科罰金之折算標準，自以
    修正前之法律規定，較有利於被告，而應依刑法第二條第一
    項前段規定，適用修正前刑法第四十一條第一項前段、第二
    項規定，定其折算標準，並引用現行法規所定貨幣單位折算
    新臺幣條例第二條定易科罰金折算標準折算新臺幣之數額，
    以資明確。綜上法律修正前、後之比較，揆諸前揭最高法院
    決議及修正後刑法第二條第一項所定之「從舊從輕」原則，
    適用被告行為時即修正前之法律，對被告較為有利，自應適
    用修正前刑法及罰金罰鍰提高標準條例等相關規定。
四、核被告乙○○所為，係犯刑法第二百十六條、第二百十條之
    行使偽造私文書罪、第三百零五條之恐嚇危害人身安全罪。
    被告以告訴人名義盜蓋印文於本票上，因此二紙本票之票面
    上，均未記載發票年、月、日之票據必要記載事項，依票據
    法第一百二十條、第十一條第一項規定，即屬於無效票據，
    而與有價證券有間，被告此部分所為，尚難以偽造有價證券
    罪相繩，又此既係彰顯被告對告訴人之債權，應已構成同法
    第二百十條之偽造文書罪，併此說明。被告盜用印章之行為
    ，為偽造私文書之階段行為，不另論罪；又其偽造私文書後
    ，復進而為行使行為，其偽造之低度行為，為行使之高度行
    為吸收，亦不另論罪。又其多次行使偽造私文書之犯行，均
    時間緊接，所犯構成要件相同，顯係基於概括犯意反覆為之
    ，均為連續犯，爰依修正前刑法第五十六條規定，論以一罪
    ，並加重其刑。而其所犯上揭二罪，犯意個別、行為互殊，
    應予分論併罰。爰審酌被告並無前科，素行尚佳，有臺灣高
    等法院被告前案紀錄表可按，其犯罪之動機、目的均因與告
    訴人間之情感糾葛，其不思理性解決，竟以犯罪手段騷擾、
    嚇唬告訴人，並斟酌其所受之刺激、生活狀況、智識程度、
    其犯行致生告訴人之困擾，並增加法院民、刑事訴訟訟源，
    犯罪所生危害程度非輕，且其犯罪後猶言狡辯，不知自我反
    省，態度明顯不佳等一切情狀，分別量處如主文所示之刑，
    並均諭知易科罰金之折算標準及定其應執行刑，以資懲儆。
    至於檢察官雖於本院時具體求刑行使偽造文書罪有期徒刑七
    月、恐嚇罪有期徒刑五月（見本院九十五年二月六日準備程
    序筆錄），惟本院審酌前情後，仍認以上開刑度為適當，附
    此敘明。末以，被告盜用之「甲○○」印章及所蓋印文，既
    均非偽造，即無從依刑法第二百十九條之規定宣告沒收。而
    偽造上揭屬文書性質之無效本票二紙，雖為被告所有，供其
    犯罪所用、所得之物，惟既未扣案，又非違禁物，且不能證
    明現仍存在而未滅失，為避免將來執行之困難，爰不另為沒
    收之諭知，併予說明。
據上論斷，應刑事訴訟法第四百五十二條、第二百九十九條第一
項前段，刑法第二條第一項前段、第二百十六條、第二百十條、
修正前刑法第三百零五條、第五十六條、第四十一條第一項前段
、第二項、第五十一條第五款，罰金罰鍰提高標準條例第一條前
段、修正前罰金罰鍰提高標準條例第二條，現行法規所定貨幣單
位折算新臺幣條例第二條，判決如主文。
本案經檢察官董怡臻到庭執行職務。
中    華    民    國    95    年    10    月    11    日
                      刑事第十六庭 審判長法  官蔡守訓
                                         法  官吳定亞
                                         法  官徐千惠
上正本證明與原本無異。
如不服本判決，應於判決送達後十日內，向本院提出上訴狀。
                                         書記官  蕭承信
中    華    民    國    95    年    10    月    12    日
附錄論罪科刑法條：
中華民國刑法第210條
（偽造變造私文書罪）
偽造、變造私文書，足以生損害於公眾或他人者，處 5 年以下有
期徒刑。
中華民國刑法第216條
（行使偽造變造或登載不實之文書罪）
行使第 210 條至第 215 條之文書者，依偽造、變造文書或登載
不實事項或使登載不實事項之規定處斷。
中華民國刑法第305條
（恐嚇危害安全罪）
以加害生命、身體、自由、名譽、財產之事，恐嚇他人致生危害
於安全者，處2年以下有期徒刑、拘役或3百元以下罰金。


司法院資訊處製作；財團法人民間司法改革基金會備份。
